臺灣高等法院刑事判決　　　　　　　　　　　　　　九十三年度上易字第五二三號
　　上　訴　人
　　即　被　告　丙○○
　　上　訴　人
　　即　被　告　乙○○
右上訴人等因竊盜案件，不服臺灣桃園地方法院九十二年度易字第三一一號，中華民
國九十二年十一月十二日第一審判決（檢察官聲請簡易處刑案號：臺灣桃園地方法院
檢察署九十一年度偵字第一五五五八號，經原審認不宜以簡易判決處刑，改依通常程
序審理）提起上訴，本院判決如左：
    主  文
上訴駁回。
    事  實
一、丙○○於民國八十九年十一月十四日因贓物案件經臺灣桃園地方法院判處拘役五
    十日，八十九年十二月二十五日確定，九十年二月七日執行完畢，於九十一年十
    二月五日因公共危險案件經臺灣桃園地方法院科處罰金二萬元，九十二年二月一
    日確定，於九十二年七月二十一日執行完畢，又於九十二年六月十一日因贓物案
    件經臺灣桃園地方法院判處拘役五十九日。乙○○無犯罪前科。
二、丙○○、乙○○與江志雄（業已判決確定）三人基於共同意圖為自己不法之所有
    之犯意聯絡，於九十一年八月十八日下午三時許三人一同進入桃園縣桃園市○○
    路三六九號地下一樓「特易購」賣場香菸區，於下午三時十五分許由乙○○自貨
    架上取「大衛杜夫」洋菸六條（價值計新台幣（下同）三千二百九十四元）裝進
    購物籃後，三人即走到販賣衛生紙用品區，再將該六條洋菸裝入結帳始由櫃檯人
    員拿給顧客之塑膠袋內，以上開方式佯裝塑膠袋內物品為已結帳完畢之商品竊取
    該六條洋菸，旋即由丙○○持前揭裝有竊盜得手之六條洋菸之塑膠袋迅速通過結
    帳收銀櫃台，江志雄則跟在丙○○後面，而乙○○則往另一個方向離去，適因「
    特易購」便服保全人員丁○○巡邏至香菸區目賭丙○○、乙○○、江志雄三人在
    香菸區及衛生紙用品區之情形，發覺三人舉止有異，遂跟在丙○○後面，見丙○
    ○未結帳即直接通過收銀台時立即以無線電呼叫警衛甲○○攔阻而當場攔下丙○
    ○查獲，惟江志雄、乙○○已趁隙逃離現場。
三、案經桃園縣警察局桃園分局報請台灣桃園地方法院檢察署檢察官偵查聲請簡易判
    決處刑。
        理  由
一、原審訊據被告丙○○、乙○○二人均否認有何竊盜犯行，被告丙○○辯稱：「我
    有在場，但我沒有偷：：：」（見偵查卷第二十二頁背面、原審九十二年十月二
    十九日審理筆錄），被告乙○○辯稱：「當天我只是陪他們去，我進去時候我沒
    有跟江志雄在一起，我沒有偷。」（見原審九十二年九月二十九日調查筆錄）等
    語。經查：
（一）被告丙○○、乙○○、江志雄三人於九十一年八月十八日下午三時十五分許在
      桃園市○○路三六九號地下一樓特易購賣場香菸區由乙○○自貨架取下六條「
      大衛杜夫」香菸六條後拿到衛生紙用品區裝入已結帳店家始給之特易購塑膠袋
      內後，再由被告丙○○攜至結帳收銀台未結帳即通過各情，業據同案被告江志
      雄在原審坦認不諱，並據證人即「特易購」便服保全人員丁○○歷次於警訊、
      偵查證述「我發現丙○○、江志雄、乙○○等三人共同竊取六條大衛杜夫香菸
      ，並將六條香菸交付給丙○○，由丙○○放入其預藏之特易購塑膠袋內，在衛
      生紙區直接帶走，於是我便跟隨在後面，並用無線電呼叫警衛將丙○○制止，
      隨後便趕緊通知警方前來處理：」（見偵查卷第十二頁）、「當時我是看到被
      告三人（丙○○、江志雄、乙○○）在煙區（菸區），丙○○等三人把煙裝進
      我們公司的塑膠袋，此塑膠袋是客人結帳後才會帶去，而被告三人在進賣場前
      即已帶進塑膠袋。在被告三人將煙裝進塑膠袋後，乙○○告訴丙○○將提袋帶
      出賣場，江志雄則跟在『邱』（丙○○）之後面，乙○○則返回賣場，他們三
      人是由不同路線離開。後來我通知守衛攔住丙○○，我有看到丙○○將煙拿出
      收銀台且沒有結帳，我才叫警衛攔住他：」（見偵查卷第三十九頁）、「我是
      看到被告三人在販煙區，『林』（乙○○）走在前面，而『江』（江志雄）、
      『邱』（丙○○）走在後面，我看到被告三人一起將香煙放入結完帳本公司所
      發的購物袋，然後因『邱』拿裝煙之購物袋走在前面，而『江』跟在『邱』之
      後面，經過收銀台沒有付帳即離開，而『林』往不同方向離開。」、「在煙區
      只有『林』拿購物籃，一直到衛生紙區時，被告才拿出結完帳後特易購才會發
      給顧客之購物袋。我從頭到尾都跟蹤他們，並有看到他們拿裝煙之購物袋走向
      收銀台，由『邱』（丙○○）提購物袋穿過收銀台沒有付帳就準備離開賣場：
      」（見偵查卷第四十三頁背面至第四十五頁）等語。證人即「特易購」之警衛
      甲○○於偵查中亦證稱：「當時我在收銀線附近，我接到『簡』用無線電通報
      後，我看到『邱』（丙○○）通過收銀台沒結帳就離開，我就跟『邱』到置物
      箱附近問『邱』是否結帳？『邱』（丙○○）表示他已結帳並有發票：我要『
      邱』拿出發票，『邱』拿不出發票，我通知經理。」等語（見偵查卷第四十四
      頁）、證人即特易購之經理林金明於偵查中證稱：「我請『邱』到辦公室，問
      『邱』有無結帳，邱說有結帳，我請『邱』拿出發票，『邱』拿不出來，『邱
      』有跪下來求我。」（見偵查卷第四十四頁背面），於本院證稱：「我是被害
      人德斯高股份有限公司經國分公司安全部的組長，案發當天是我值班，所以對
      本案很清楚，我也有到原審說明，我在丙○○身上找到我們的香煙貨品，後來
      與我們同事討論後，才知道他們是三個人一夥共同行竊的。」等語甚詳，並有
      贓物領據一紙及查獲香菸照片一紙在卷可稽。
（二）被告丙○○雖於警訊、偵查時先後辯稱「乙○○在收銀台外交給我六條香煙（
      用賣場的塑膠袋裝著），我以為結帳了，後來乙○○、江志雄又說有東西還沒
      有買便叫我在外面等，他們又進去買東西，約過五分鐘左右我就被特易購員工
      抓到告知我涉及竊盜：」（見偵查卷第五頁）、「我與我姐去停車，江（江志
      雄）、林（乙○○）先去買，後來我下車，他們已買好煙，已在收銀台外，說
      還要去買飲料、衛生紙，叫我拿著等他們﹔後我等不到他們，提著袋進去找他
      們，找不到又出來警衛即來：」（見偵查卷第二十三頁）、「是『林』（乙○
      ○）拿煙給我，我是在收銀台的附近，由『林』拿煙給我，我不知道那是沒有
      結帳：到特易購後，『江』（江志雄）和『林』先下車，而我和乾姐去停車，
      我有進去賣場，我們沒有相約在何處會合，我進入賣場後就看到『林』」（見
      偵查卷第四十七頁），嗣於原審調查時則稱「當時我們進去我去停車，江志雄
      拿給我時沒有說有無付帳，我拿過來之後就直接走出去，乙○○的老闆拿錢叫
      我們去買煙，我乾姐李芷紜可以證明：」（見原審九十二年九月二十九日調查
      筆錄）等語，核與其警訊、偵查時所述香菸係被告乙○○交予伊之供詞不同，
      而被告乙○○於偵查時稱「老闆叫我買煙，我自己去拿煙並將煙裝入購物袋後
      拿給『邱』（丙○○），我再進去買飲料。我是自己一個人在煙區，而江志雄
      是和我一起到賣場，但下車後就各逛各的。」、「『邱』之乾姐就帶我們到特
      易購，我和『江』（江志雄）先下車，『邱』和『邱』之乾姐去停車，我們沒
      有相約在何處會合，是『邱』自己到賣場找我們：」（見偵查卷第四十五、四
      十八頁），於九十二年十月二十九日原審審理時則稱「老闆把錢交給我，我與
      江志雄先下車後，我將錢交給江志雄進去買，我先去上廁所，我就進入賣場找
      他，他香煙已裝在袋子裡交給我，過沒多久丙○○也進來我就將袋子交給丙○
      ○，我就繼續買飲料，買完後我找不到他二人，就直接到停車場去找李芷紜。
      」等語，先後所述亦有出入，又共同被告江志雄於九十二年十月二十九日原審
      審理時雖供稱當日係其至特易購賣場菸區挑取香菸裝入袋內交給乙○○，惟亦
      供稱其係與被告乙○○一同進去特易購賣場，並表示被告乙○○未曾將伊老闆
      交待買香菸的錢交給其，與被告乙○○所稱未與被告江志雄一起進入賣場，買
      香菸的錢有交給被告江志雄之情形不符，參諸被告丙○○、乙○○、江志雄歷
      次於偵查及原審調查時所述當日係被告乙○○受僱餐廳的老闆拿錢給乙○○叫
      乙○○去購買香菸。被告江志雄於前檢察官偵查中亦坦稱「我們是三人一起進
      賣場，三人一起到煙區，再一同到衛生紙區把煙給『邱』（丙○○），我們不
      打算付帳。」（見偵查卷第四十六頁）。而證人李芷紜證稱被告丙○○、江志
      雄非與被告乙○○受僱於同一老闆，衡諸常情被告乙○○始知悉餐廳需用之香
      菸品牌而應會自行去菸區挑取，是被告乙○○於偵查中所稱係其挑取香菸裝入
      袋後交予被告丙○○之詞應較為可採，又即使被告江志雄所述香菸係其挑取拿
      給被告乙○○屬實，由於被告江志雄是在賣場內將上開香菸交予被告乙○○，
      而被告乙○○亦係在賣場內將上開香菸交予被告丙○○，其三人均應知悉該六
      條香菸尚未結帳，然而卻將香菸裝入結帳後店家始發給顧客之塑膠袋內後由被
      告丙○○帶往結帳收銀台，未結帳即通過，足見被告乙○○、丙○○、江志雄
      三人有竊取該六條香菸之不法所有意圖及行為分擔甚明。
（三）證人李芷紜於原審到庭證稱九十一年八月十八日下午有開車載被告乙○○、丙
      ○○、江志雄三人到特易購賣場購買香菸當天車子很多，沒有辦法停，我在路
      邊車上等他們，（下午）一點多，等了一個多小時，等到二點多，佩儀有回來
      ，我就跟佩儀下去賣場找，找了二十幾分鐘就出來，我就載佩儀回去上福餐廳
      等他們的電話，大約四點多我就自己先回去中壢上班。」（見原審卷第一四一
      頁）等語，核與上開被告之供詞不符，不能遽以採信。自不足為被告乙○○、
      丙○○無竊盜犯行之有利證據，另被告乙○○經警通知前往桃園縣警察局桃園
      分局同安派出所時所提出編號ＰＳ00000000號、ＰＳ0000000
      0號統一發票二紙，其中ＰＳ00000000號統一發票貨物品名有大衛杜
      夫香菸一條，ＰＳ00000000號統一發票上貨物品名有大衛杜夫香菸五
      條，而上開二紙發票之時間分別為九十一年八月十八日十七時十五分、九十一
      年八月十八日十七時，有ＰＳ00000000號、ＰＳ00000000號
      統一發票收執聯原本及存根聯影本二紙在卷可稽，顯與被告丙○○持六條香菸
      通過收銀櫃檯之時間為九十一年八月十八日下午十五時十分，時間不符，被告
      乙○○亦坦稱該二紙統一發票係伊後來又進入「特易購」賣場購物而取得，是
      被告乙○○後來所提出之ＰＳ00000000號、ＰＳ00000000號
      統一發票收執聯亦不足以證明其並無前述與被告丙○○、江志雄共同竊盜香菸
      犯行之有利證據；且共同被告江志雄因上述行為，業經原審依連續結夥三人以
      上竊盜判處罪刑確定，有原審判決書可稽。綜上所述，顯見被告丙○○、乙○
      ○上揭所辯均屬圖卸刑責之詞，應均不足採，其等右揭罪證明確，犯行均堪認
      定。
二、核被告丙○○、乙○○與江志雄右揭所為係犯刑法第三百二十一條第一項第四款
    之結夥三人以上竊盜罪，被告丙○○、乙○○與江志雄三人就上開竊盜犯行，有
    犯意聯絡與行為分擔，為共同正犯。原審本同上見解，適用刑法第二十八條、第
    三百二十一條第一項第四款、第四十一條第一項前段、罰金罰鍰提高標準條例第
    第二條，並審酌被告丙○○、乙○○之品行、智識程度、犯罪動機、竊得財物之
    價值不高，及犯後之態度等一切情狀，分別量處被告丙○○、乙○○各有期徒刑
    六月，並均諭知如易科罰金以三百元折算一日之折算標準，經核其認事用法，均
    無違誤，量刑亦屬妥適，被告等未具理由具狀提起上訴，空言不服原判決為無理
    由，應予駁回。
三、被告丙○○、乙○○經合法傳喚，無正當理由不到庭，爰不待其陳述，逕行判決
    。
據上論斷，應依刑事訴訟法第三百六十八條，第三百七十一條，判決如主文。
本案經檢察官周誠南到庭執行職務。
中　　　華　　　民　　　國　　　九十三　　　年　　五　　月　　二十七　　日
                              臺灣高等法院刑事第二庭
                                  審判長法  官  蔡  長  溪
                                        法  官  林  俊  益
                                        法  官  楊  貴  志
右正本證明與原本無異。
不得上訴。
                                        書記官  黃  德  煌
中　　　華　　　民　　　國　　九十三　　年　　　五　　　月　　二十七　　日
附錄：本案論罪科刑法條全文
中華民國刑法第三百二十一條
犯竊盜罪而有左列情形之一者，處六月以上、五年以下有期徒刑：
一  於夜間侵入住宅或有人居住之建築物、船艦或隱匿其內而犯之者。
二  毀越門扇、牆垣或其他安全設備而犯之者。
三  攜帶兇器而犯之者。
四  結夥三人以上而犯之者。
五  乘火災、水災或其他災害之際而犯之者。
六  在車站或埠頭而犯之者。
前項之未遂犯罰之。
